【裁判字號】    89,交上易,41
【裁判日期】    891011
【裁判案由】    公共危險等
【裁判全文】
台灣高等法院花蓮分院刑事判決                    八十九年度交上易字第四一號
    上  訴  人  臺灣台東地方法院檢察署檢察官
    被      告  乙○○
右上訴人因被告公共危險等案件，不服臺灣台東地方法院八十八年度易字第四四○號
中華民國八十九年六月三十日第一審判決 (起訴案號：臺灣台東地方法院檢察署八十
八年度偵字第一八九二號)，提起上訴，本院判決如左：
    主  文
原判決撤銷。
乙○○因過失傷害人，處有期徒刑參月；又駕駛動力交通工具肇事，致人死傷而逃逸
，處有期徒刑陸月。應執行有期徒刑柒月。
    事  實
一乙○○於民國（下同）八十八年六月十八日晚間十時五十分許，酒後駕駛Ｎ九—四
  一八五號自小客車由北向南行駛台東縣台九線公路三百七十一公里五百公尺處時，
  因道路坍塌，致僅能單向通車，本應注意減速慢行，並讓適由丙○○所駕駛（附載
  甲○○、陳沂姿）由南向北已先行駛入該路段之Ｌ八—六一○八號自用小客車優先
  通行，以避免危險之發生，而依當時之情形，並無不能注意之情事，竟仍因酒醉而
  疏於注意，貿然以五十公里左右之時速行駛，因而撞及丙○○所駕駛之前開自用小
  客車，致丙○○受有頭部外傷、胸部挫傷、右膝右肘部擦傷、甲○○受有頭部外傷
  併臉部撕裂傷、陳沂姿受有腦挫傷並水腫等傷害（乙○○酒後駕車部分，已經原審
  判處有期徒刑三月確定）。
二乙○○於前揭時地駕駛汽車肇事致丙○○、甲○○、陳沂姿受傷後，明知渠等已經
  受傷，竟未即時施予救護，隨即搭乘他人所駕駛之汽車逃離現場。
三案經丙○○、甲○○、陳沂姿訴由臺東縣警察局移送臺灣臺東地方法院檢察署檢察
  官偵查起訴。
    理  由
壹、過失傷害部分：
  一引用第一審判決所記載之理由及證據（除後述量刑不當部分外）。
  二查被告酒後駕車，且過失情節嚴重，事發後雖與被害人達成和解，惟事實上並未
    給予被害人絲毫補償，已經被告於本院審理時自承在卷，檢察官上訴意旨指摘原
    判決量刑過輕，確非無據，爰予依法將原判決撤銷，並審酌上情，判處有期徒刑
    三月，以示懲儆。
貳、肇事逃逸部分：
  一查被告於車禍發生十小時後之八十八年六月十九日九時二十四分接受臺東縣警察
    局台東分局初鹿派出所員警酒精測試時，其吐氣所含酒精成分為每公升○‧二三
    毫克，有測試報告單一紙附卷可按（見警訊卷第九頁），再經原審函請內政部刑
    事警察局估算結果，被告於肇事時之「血液酒精濃度」約為一四六‧○至四四六
    ‧○ｍｇ／ＤＬ，相當於呼氣酒精濃度約每公升○‧七三至二‧二三毫克，有該
    局八十八年十月十九日刑鑑字第一○四四五九號函在卷可按（見原審卷第十四
    至十五頁），被告所辯其於肇事後曾經飲用啤酒及燒酒雞等情，與常情顯然違背
    ，不足採信，被告顯然有酒後駕車之情事，且情節甚為嚴重，已經達到不能安全
    駕駛之程度等情，已經原審在理由欄詳為論述，茲引用之。
  二再依一般經驗法則，頭部受創後，其腦部是否受有傷害，其觀察之關鍵時刻係在
    事發後之四十八至七十二小時，此乃眾所週知之事實，被告於警訊時自承車禍發
    生後僅有頭暈及手臂輕微擦傷（見警訊卷第二頁正面），原審審理時又自承其車
    禍發生後六、七天內並未前往醫院就醫（見原審卷第二二頁正面），更足見被告
    於車禍發生當時，並未受有須立即送醫之傷害，被告所辯其於肇事後離開肇事現
    場之目的係為前往就醫一節，顯然不足採信，參照被告嚴重酒後駕車之事實，檢
    察官上訴意旨指摘被告係為規避酒精測試而擅自離開現場，確屬有據。
  三次查，八十八年四月二十一日增訂之刑法第一百八十五條之四「駕駛動力交通工
    具肇事，致人死傷而逃逸者，處六月以上五年以下有期徒刑」之規定，其立法理
    由為：「為維護交通安全，加強救護，減少被害人之死傷，促使駕駛人於肇事後
    ，能對被害人即時救護，特增設本條，關於肇事致人死傷而逃逸之處罰規定。二
    本條之刑度參考第二百九十四條第一項遺棄罪之規定」是本條之立法目的，顯然
    在促使肇事者對車禍之受害人施予即時之救護，以減少死傷，是汽車駕駛人於肇
    事後未對車禍之傷者實施即時之救護，即擅自離開現場，苟非肇事者有不能對被
    害人施以救護之情形（例如肇事者自己受傷，須立即就醫），即足以成立該條之
    罪名。而被告於肇事後並未受有須立即就醫之傷害，已如前述，被害人丙○○則
    受有頭部外傷、胸部挫傷及右膝、右肘部擦傷；被害人甲○○受有頭部外傷併臉
    部撕裂傷；被害人陳沂姿受有腦挫傷併水腫等傷害（見警訊卷第十五至十六頁所
    附馬偕紀念醫院台東分院所出具診斷証明書之記載），從外觀上即可輕易得知被
    害人等已經因車禍受傷而亟須即時施予救護，被告竟因避免其嚴重酒後駕車之事
    實被當場查覺，竟未對被害人即時施予任何之救護，即擅自離開現場，揆諸前揭
    立法意旨，即應受前揭規定之處罰。至於被告離開現場時，是否將其所駕駛之汽
    車留置現場，或其嗣後是否因警方之通知而至醫院探望被害人，與其是否成立前
    開罪名之判斷無涉。
  四原審失察，就公訴意旨所指此部分犯行，遽為無罪之諭知，確有未洽，公訴人執
    此提起本件上訴為有理由，自應撤銷改判。爰審酌被告犯罪後態度及其犯罪所生
    之危害等一切情狀，量處如主文所示之刑，並定其應執行之刑。
據上論斷，應依刑事訴訟法第三百六十九條第一項前段、第三百六十四條、第二百九
十九條第一項前段，道路交通管理處罰條例第八十六條第一項、刑法第一百八十五條
之四、第二百八十四條第一項後段、第五十一條第五款，罰金罰鍰提高標準條例第一
條前段，判決如主文。
本案經檢察官翟光軍到庭執行職務。
中      華      民      國    八十九    年      十      月    十一    日
                                    審判長法官
                                          法官
                                          法官
過失傷害部分不得上訴
肇事逃逸部分得上訴


司法院資訊處製作；財團法人民間司法改革基金會備份。
